【裁判字號】    99,訴,583
【裁判日期】    991104
【裁判案由】    履行契約
【裁判全文】
臺灣臺北地方法院民事判決               99年度訴字第583號
原      告  乙○○  
被      告  甲○○  
訴訟代理人  李建賢律師
上列當事人間履行契約事件，本院於99年10月7日言詞辯論終結
，判決如下：
    主  文
被告應給付原告新臺幣佰萬元，及自民國九十八年十二月一日
起至清償日止，按週年利率百分之五計算之利息。
原告其餘之訴駁回。
訴訟費用由被告負擔。
本判決原告勝訴部分，於原告以新臺幣壹佰萬元為被告預供擔保
後，得假執行。但被告如於假執行程序實施前，以新臺幣佰萬
元為原告預供擔保，得免為假執行。
原告其餘假執行之聲請駁回。
    事實及理由
一、原告起訴主張：
  (一)原告與被告係夫妻，被告先前因涉嫌對繼女即訴外人李宛縈
    進行性侵害，且於於98年11月14與訴外人張琇雯共同夜宿臺
    北縣林口鄉○○路○段211巷109室別墅三樓內遭原告捉姦，
    嗣後與原告進行協調，同意賠償新臺幣（下同）300萬元予
    原告，為恐口說無憑，遂於內容為「本人甲○○於繼女李宛
    縈十歲時，曾對之性侵；又本人於95年8月26日遭綁架，幸
    經髮妻全力協助，方得以破案；繼而於98年11月14夜宿由本
    人出資購買，而以張琇雯為名之位於林口鄉○○路○段211
    巷109室別墅三樓內，並與之發生姦情，本人對此一連串事
    件的發生，事後深自懊悔，對髮妻亦心存感念，故特立此份
    聲明書，聲明內容如下：1.本人願為與張琇雯通姦一事，賠
    償新臺幣佰萬元，賠償日期，最遲於98年11月30日前履行
    。2.本人投保之保險（含基金），有關契約變更、要保人及
    受益人變更（函授權代本人簽名）等所有相關事宜，全權授
    權髮妻處理。3.本人於94年10月25日所立之「承諾書」，係
    因不斷外遇及生多名私生子，為彌補及表悔意及感恩之情，
    在此再次聲明，願將名下財產及收入的一半，願無條件贈與
    髮妻。4.上開聲明，夫妻基於互信原則，雙方應共同遵守並
    互為保密」之98年11月24日聲明書之聲明人欄親自簽署「甲
    ○○」之簽名，詎被告於98年11月30日以後仍藉詞拒絕履行
    ，甚且一再捏造98年11月24日聲明書係原告所偽造，然98年
    11月24日聲明書經送法務部調查局進行筆跡鑑定，確認該聲
    明書聲明人欄「甲○○」之簽名與被告之簽名筆跡相同，是
    以98年11月24日聲明書確係真正，從而原告自得依98年11月
    24日聲明書請求被告給付300萬元，及自98年11月30日起至
    清償日止，按週年利率5%計算之利息。
  (二)為此聲明：
    1.被告應給付原告300萬元，及自98年11月30日起至清償日
      止，按週年利率5%計算之利息。
    2.願供擔保，請准宣告假執行。
二、被告則抗辯略以：
  (一)98年11月24日聲明書所載之內容均非真正，且該聲明書聲明
    人欄「甲○○」之簽名亦係原告偽造，原告據此請求被告給
    付300萬元，顯無理由。原告曾假冒被告之名義向中國人壽
    保險股份有限公司、國華人壽保險股份有限公司等申請變更
    要保人、受益人，由卷附被告所提保險契約內容變更申請書
    可知原告確實具有偽造被告簽名之能力，且法務部調查局鑑
    定結果雖以「98年11月24日聲明書」上「甲○○」之簽名筆
    跡，與「94年11月8日授權書」及皮膚科報表資料上「甲○
    ○」簽名筆跡之筆畫「特徵」相同；惟按，兩造為夫妻關係
    ，原告對被告簽名之書寫特徵已是熟稔，且模仿他人筆跡，
    均刻意擷取真跡之特徵、形貌，故鑑定書雖認為筆畫「特徵
    」相同，但未必即可推定係出於「同一人」之筆跡。況由「
    94年11月8日授權書」、「98年11月24日聲明書」、「94年
    10月25日承諾書」、中國人壽保險股份有限公司、國華人壽
    保險股份有限公司契約變更聲請書及原告當庭書寫筆「甲○
    ○」姓名筆跡，可知「94年11月8日授權書」上「甲○○」
    之簽名結構佈局係中間略偏右，而「98年11月24日聲明書」
    上「甲○○」之簽名則是完全斜向左側，二者已有明顯之差
    異；而「98年11月24日聲明書」上「甲○○」簽名之「江」
    字，與國華人壽保險股份有限公司保險契約變更申請書要保
    人、被保險人欄「甲○○」簽名之「江」字筆劃特徵相同，
    但卻異於中國人壽保險股份有限公司另二紙契約變更申請書
    上要保人、被保險人欄內同為原告書寫之「甲○○」簽名之
    「江」字，申言之，同樣的「江」字，原告即有模仿被告簽
    名之書寫特徵。另原告所書「98年11月24日聲明書」第一行
    之「文」與第三行、第六行「雯」字的「文」等字，及中國
    人壽保險股份有限公司契約變更申請書上要保人、被保險人
    欄「甲○○」簽名之「文」字之筆劃特徵相同，但卻異於同
    為原告所書寫，國華人壽保險股份有限公司契約變更申請書
    上「甲○○」簽名之「文」字，同樣有模仿被告筆跡特徵的
    情形。而「94年11月8日授權書」上「甲○○」簽名之「標
    」字，其部首「木」之運筆及收筆上勾之筆力，與「98年11
    月24日聲明書」上「甲○○」簽名之部首「木」，肉眼觀察
    即有不同，但「98年11月24日聲明書」上「甲○○」簽名之
    「標」字部首「木」卻與原告所書寫「94年11月8日授權書
    」上的授權書的「權」字、第二行「權」字及「94年10月25
    日承諾書」第一行「標」字部首「木」之特徵相同。另「94
    年11月8日授權書」上「甲○○」簽名「標」字的「票」，
    與「98年11月24日聲明書」上「標」字的「票」態勢神韻即
    有明顯差異，且「94年11月8日授權書」上「票」字的「示
    」筆順是為流暢，而「98年11月24日聲明書」之「票」的「
    示」筆順上似有停頓、不自然，且「示」的收筆，又適與原
    告書寫個性習慣相同，此參原告所書寫「94年11月8日授權
    書」上之「繁」、「委」及「98年11月24日聲明書」上之「
    性」、「妻」、「案」、「一」、「生」、「心」、「念」
    、「賠」、「償」、「有」、「益」、「宜」、「理」、「
    及」、「生」、「子」、「意」、「恩」、「再」、「及」
    、「無」、「應」等字收筆之筆跡特徵相同。綜上，同樣「
    甲○○」的簽名，原告卻有不同之書寫形式，且與被告簽名
    書寫特徵多有相同之處，顯然其於刻意模仿被告筆跡簽名之
    同時，仍於不經意之情況下流露其自己筆跡之細微特徵，可
    供比對。是以，98年11月24日聲明書之聲明人欄「甲○○」
    之簽名應係原告所偽造，從而被告並無給付300萬元予原告
    之義務。
  (二)為此聲明：
    1.原告之訴及假執行之聲請均駁回。
    2.如受不利判決，願供擔保請准宣告免為假執行。
三、兩造係夫妻，被告曾以98年11月24日聲明書聲明人欄「甲○
    ○」之簽名係原告所偽造，原告涉嫌行使偽造私文書罪嫌向
    臺灣臺北地方法院檢察署提出刑事告訴，經該署檢察官偵查
    後，認原告犯罪嫌疑尚有不足，以99年度偵字第10925號為
    不起訴處分，被告不服提出再議，經臺灣高等法院檢察署以
    99年度上聲議字第7217號發回續行偵查，有臺灣臺北地方法
    院檢察署檢察官99年度偵字第10925號不起訴處分書（見本
    院卷第32至34頁）及臺灣高等法院檢察署通知書（見本院卷
    第57頁）等資料附卷足憑，復為兩造所不爭執，堪信為真實
    。
四、本件原告起訴主張被告於98年11月24日聲明書簽名，承諾將
    於98年11月30日以前給付300萬元予原告，詎被告嗣後拒絕
    依約履行，爰依98年11月24日聲明書請求被告給付300萬元
    ，及自98年11月30日起至清償日止，按週年利率5%計算之利
    息等情，為被告所否認，並以上詞抗辯。是本件之真點厥為
    ：98年11月24日聲明書是否為真正？原告爰依98年11月24日
    聲明書請求被告給付300萬元及法定遲延利息是否有據？茲
    分述如下：
  (一)按「私文書經本人或其代理人簽名、蓋章或按指印或有法院
    或公證人之認證者，推定為真正」，民事訴訟法第358條第1
    項定有明文。經查，98年11月24日聲明書經與被告親自書寫
    之94年11月8日授權書、94年6月1日授權書及皮膚科報表經
    送法務部調查局以歸納分析法、特徵比對法進行鑑定，確認
    上揭「甲○○」簽名筆跡之結構佈局、態勢神韻相符，且有
    關起筆、收筆、筆力、筆速、連筆、筆序等筆劃細部特徵、
    書寫習慣相同，而認定其等筆跡筆劃特徵相符，有法務部調
    查局99年4月12日調科貳字第09900154750號鑑定書附卷足憑
    （見本院卷第36、37頁），堪認原告主張98年11月24日聲明
    書聲明人欄「甲○○」之簽名係被告親自簽署等情，非屬無
    據。
  (二)被告雖以「94年11月8日授權書」上「甲○○」之簽名結構
    佈局係中間略偏右，而「98年11月24日聲明書」上「甲○○
    」之簽名則是完全斜向左側，二者已有明顯之差異，且而「
    98年11月24日聲明書」上「甲○○」簽名之「江」字，與國
    華人壽保險股份有限公司保險契約變更申請書要保人、被保
    險人欄「甲○○」簽名之「江」字筆劃特徵相同，但卻異於
    中國人壽保險股份有限公司另二紙契約變更申請書上要保人
    、被保險人欄內同為原告書寫之「甲○○」簽名之「江」字
    ，而推論原告有模仿被告簽名之能力等云；惟查，94年11月
    8 日授權書聲明人欄「甲○○」之簽名係被告所親自簽署，
    業據臺灣高等法院於97年度重上字第26號民事判決認定屬實
    （見本院卷第61頁反面），並經最高法院以98年度台上字第
    1149號判決駁回上訴確定（見本院卷第63頁），被告於本訴
    訟中再行否認94年11月8日授權書授權人欄「甲○○」簽名
    之真正，顯不可採；再者，98年11月24日聲明書經與94年11
    月8日授權書、送法務部調查局以歸納分析法、特徵比對法
    進行鑑定，確認上揭「甲○○」簽名筆跡之結構佈局、態勢
    神韻相符，且有關起筆、收筆、筆力、筆速、連筆、筆序等
    筆劃細部特徵、書寫習慣相同，而認定其等筆跡筆劃特徵相
    符，已如前述，至被告所聲稱「94年11月8日授權書」上「
    甲○○」之簽名結構佈局係中間略偏右，而「98年11月24日
    聲明書」上「甲○○」之簽名則是完全斜向左側等云，要屬
    被告個人主觀偏頗判讀，不足採信；另國華人壽保險股份有
    限公司、中國人壽保險股份有限公司保險契約變更申請書之
    要保人、被保險人欄「甲○○」簽名（見本院卷第49至51頁
    ）與98年11月24日聲明書聲明人欄「甲○○」之簽名經本院
    以肉眼仔細比對，上揭文件有關「甲○○」簽名之結構佈局
    、起筆、收筆、筆力、筆速、連筆、筆序等筆劃細部特徵，
    均有明顯差異，並無被告所稱字跡特徵相符之情形，而被告
    另陳稱「94年11月8日授權書」上之「繁」、「委」及「98
    年11月24日聲明書」上之「性」、「妻」、「案」、「一」
    、「生」、「心」、「念」、「賠」、「償」、「有」、「
    益」、「宜」、「理」、「及」、「生」、「子」、「意」
    、「恩」、「再」、「及」、「無」、「應」等字收筆之筆
    跡特徵相同等云，亦僅被告個人就原告所書寫字跡之部分結
    構所為之主觀判定，是以被告以此聲稱原告有模仿被告簽名
    特徵能力，顯難採信。
  (三)綜上，98年11月24日聲明書聲明人欄「甲○○」之簽名既屬
    真正，則依民事訴訟法第358條第1項之規定，應推定98年11
    月24日聲明書係屬真正，從而，被告依98年11月24日聲明書
    第1項有關「本人願為與張琇雯通姦一事，賠償新臺幣佰
    萬元，賠償日期，最遲於98年11月30日前履行」之約定，自
    應於98年11月30日以前給付300萬元予原告。再按「給付有
    確定期限者，債務人自期限屆滿時起，負遲延責任」、「應
    付利息之債務，其利率未經約定，亦無法律可據者，週年利
    率為百分之五」，民法第229條第1項、第203條分別定有明
    文，本件兩造約定給付300萬元之期限為98年11月30日，是
    以，被告應自98年12月1日起始負給付遲延責任，從而，本
    見原告依98年11月24日聲明書之約定，僅得請求被告給付自
    98年12月1日起至清償日止，按週年利率5%計算之遲延利息
    。
五、綜上所述，原告爰依98年11月24日聲明書之約定，請求被告
    應給付300萬元，及自98年11月30日起至清償日止，按週年
    利率5%計算之利息，為有理由；逾此數額，則無理由，應予
    駁回。
六、兩造均陳明願供擔保，以代釋明，聲請宣告假執行或免為假
    執行，經核原告勝訴部分，均與法律規定相符，爰分別酌定
    相當之擔保金額予以准許；至原告敗訴部分，其假執行之聲
    請，因訴之駁回而失所附麗，不應准許。
七、至兩造其餘之攻擊防禦方法及證據資料，經本院斟酌後，認
    為均不足以影響本判決之結果，自無一一詳予論述之必要，
    附此敘明。
八、據上論結，原告之訴為有理由，依民事訴訟法第79條、第39
    0條第2項、第392條，判決如主文。
中    華    民    國    99    年    11    月    4     日
                  民事第六庭    法  官  李家慧
以上正本係照原本作成。
如對本判決上訴，須於判決送達後20日內向本院提出上訴狀。如
委任律師提起上訴者，應一併繳納上訴審裁判費。
中    華    民    國    99    年    11    月    4     日
                                書記官  康翠真

司法院資訊處製作；財團法人民間司法改革基金會備份。
